【裁判字號】    89,交上訴,170
【裁判日期】    890811
【裁判案由】    公共危險等
【裁判全文】
臺灣高等法院刑事判決                          八十九年度交上訴字第一七號
    上  訴  人  臺灣桃園地方法院檢察署檢察官
    被      告  甲○○
    選任辯護人  許桂挺律師
右上訴人因被告業務過失致死等案件，不服臺灣桃園地方法院八十九年度交訴字第七
一號，中華民國八十九年八月十一日第一審判決（起訴案號：臺灣桃園地方法院檢察
署八十八年度偵字第一六四三號）提起上訴，本院判決如左：
        主  文
上訴駁回。
        理  由
一、公訴意旨以：甲○○為自耕農，係從事農耕機業務駕駛之人，於民國（下同）八
    十八年九月二十六日二十一時許，未經許可駕駛耕耘機沿桃園縣大園鄉○○路，
    往觀音鄉方向行駛，其原應注意車輛行進中駕駛人應注意車前狀況，隨時採取必
    要安全措施，而依當時又無不能注意之情事，竟疏於注意及此，在大觀路五一六
    號前，與同方向騎乘ＭＬＧ─四二○號重機車之籃振源擦撞，致機車失控打滑倒
    地而遭耕耘機輾過，籃振源因胸部鈍傷引起休克當場死亡，甲○○則於事故後逃
    逸，嗣經警查獲。因認被告所為除犯已判決確定之刑法第一百八十五條之四之罪
    外，尚犯刑法第二百七十六條第二項之罪嫌，前開所犯二罪犯罪各別，罪名不同
    ，應分論併罰。
二、按犯罪事實，應依證據認定之，無證據不得推定其犯罪事實；又不能證明被告犯
    罪者，應諭知無罪之判決，刑事訴訟法第一百五十四條、第三百零一條第一項分
    別定有明文。次按刑事訴訟法上所謂認定犯罪事實之證據，係指足以認定被告確
    有犯罪行為之積極證據而言，該項證據自須適合於被告犯罪事實之認定，始得採
    為斷罪資料。如未能發現相當證據，或證據不足以證明，自不能以推測或擬制之
    方法，以為裁判之基礎。又刑事訴訟上證明之資料，無論其為直接或間接證據，
    均須達於通常一般之人均不致有所懷疑，而得確信其為真實之程度，始得據為有
    罪之認定，若其關於被告是否犯罪之證明未能達此程度，而有合理性懷疑之存在
    ，致使無從形成有罪之確信，根據「罪證有疑，利於被告」之證據法則，即不得
    遽為不利被告之認定，此分別有最高法院二十九年上字第三一○五號、四十年臺
    上字第八六號、七十六年臺上字第四九八六號判例可資參照。
三、公訴人認被告涉犯刑法第二百七十六條第二項之罪嫌，無非以：「證人廖金坤證
    稱：「我駕駛自小客車沿大觀路往竹圍方向行駛至肇事地點，聽到對向車道很大
    碰撞聲，就看到有安全帽自對向車道飛到我車道前，我向對向車道看有一部農用
    耕土機像壓到物品，整個右前後輪胎浮起又降落仔細看才知壓到機車，及一騎士
    躺於機車，而該耕土機竟未停下而駛離，我就迴車追並報警」，是本件車禍發生
    當時，有巨大聲響，且被告所駕耕耘機車身亦因壓到機車而有浮起，被告辯解未
    發覺異狀及撞倒他人，實難採信。此外，又有交通事故調查報告表、臺灣省桃園
    縣區車輛行車事故鑑定委員會鑑定意見附卷可稽，另本件車禍被害人藍振源因此
    受傷死亡，亦經本檢察官督同檢驗員相驗屬實，製有相驗筆錄、相驗屍體證明書
    、驗斷書在卷可憑。按駕駛人應注意車前狀況，隨時採取必要安全措施。道路交
    通安全規則第九十四條第三項定有明文。被告駕車自應注意上述道路交通安全規
    定。又依附卷之交通事故調查報告表所載，本件肇事時、地之天候、路況皆良好
    。則肇事彼時，被告亦無不能注意之情事，卻仍冒然駕駛撞及同向機車，可證被
    告之駕車失當行為，顯有過失。又依農耕機管理辦法第九條第一款之規定，農耕
    機行駛道路須經主管機關許可，蓋農耕機本質上不適合行駛於道路，易發生危險
    ，故須經主管機關同意並予以特別注意，今被告未經許可即駕農耕機行駛道路，
    亦屬過失。再如上開相驗所見，被害人確因本件車禍休克致死。則被告過失駕肇
    事行為，與被害人之死亡結果間，自具有相當因果關係等語，為其論據。
四、訊據被告甲○○矢口否認有何肇事逃逸之犯行，辯稱略以：「於案發時並不知籃
    振源曾駕車撞擊伊之農耕機」云云。經查：
(一)、被害人籃振源雖因本件車禍而死亡，業據臺灣桃園地方法院檢察署檢察官督同檢
    驗員相驗屬實，並製有勘驗筆錄、相驗屍體證明書、驗斷書各一份在卷可稽。
(二)、然查，本件車禍案發地點位於省道台十五線公路上，光線充足，照明良好，被告
    於案發時係駕駛農耕機行駛於道路外側，兩個車尾燈均有亮，而案發後經檢視結
    果，機車碎片皆位於農耕機後方耕耘部左上方之事實，分據證人即承辦本案警員
    柯自強、現場目擊者廖金坤於原審證述明確（見原審八十九年七月三日、同年月
    十一日訊問筆錄），另依卷附道路交通事故調查報告表所示，兩車撞擊後所生落
    土均集中在大觀路路側等情，可徵被告於案發當時，確已遵守台灣省農耕機管理
    辦法第五條第三款規定：「農耕機在夜間行駛時，應裝備車燈。」、第九條第二
    款規定：「農耕機行駛市區○○路線時，應在慢車道或靠邊行駛。」等事項，裝
    備並開啟車燈，且靠邊行駛。
(三)、且查，本件被害人籃振源經臺灣桃園地方法院檢察署檢察官督同檢驗員相驗結果
    ，其所受傷害主要為下巴挫裂傷、胸部橫向挫鈍傷，並延伸至雙臂，疑遭長形硬
    物撞擊，惟其胸部結構尚完整，此有驗斷書一份在卷可考，又被害人所駕駛機車
    車頭毀損嚴重，機車後方各部零件均完好，塑膠材質之車身護罩與車燈殼均無破
    損，亦有照片六張附卷可憑，足見案發當時現場照明雖屬良好，然被害人卻因疏
    未注意車前狀況，自後追撞被告所駕駛農耕機長形鐵質耕耘部，從而受有胸、臂
    橫向挫鈍傷倒地死亡，被告農耕機並未輾過被害人身體，否則以被告所駕農耕機
    之車體龐大，車身重量沈重，而人體與機車車尾塑膠零件皆相對較為脆弱，當無
    案發後機車車尾仍屬完好，被害人身體各部包括胸腹結構亦均未遭破壞之理。
(四)、至目擊證人廖金坤所稱農耕機右後車輪曾高高浮起又落下乙情，則應係被告駕駛
    農耕機時，須將後方耕耘部舉起，以防耕耘部摩擦地面，影響行車，被害人騎乘
    機車猛烈自後撞擊耕耘部後，機車順勢由耕耘部下方空間前衝至右後輪前側，車
    頭側方遭農耕機巨大車輪輾過所致。據上所述，堪認被害人係騎駛機車追撞前車
    甚明。本件經檢察官送請臺灣省桃園縣車輛行車事故鑑定委員會鑑定結果，亦同
    此見解，有該委員會八九府車鑑桃字第○三四七號鑑定意見書一份在卷可佐。
五、此外，復查無其他積極證據可證明被告有如公訴人所指過失犯行，就此部分犯行
    應為無罪之諭知。
六、綜上事證，本案尚未達於通常一般之人均不致有所懷疑，得確信其為真實之程度
    ，而有合理性懷疑之存在，本院無從形成有罪之確信。此外，復查無其他積極證
    據足資認定被告涉有公訴人所認刑法第二百七十六條第二項之罪嫌，既不能證明
    被告犯罪，根據「罪證有疑，利於被告」之證據法則，依法應為無罪之諭知。原
    審以不能證明被告此部分犯罪，而為被告此部分無罪之諭知，經核原判決並無違
    誤，檢察官循告訴人之請以鑑定偏袒被告，未依覆議鑑定與未傳訊告訴人，被告
    明知肇事逃逸，不履行救護義務至受害人休克死亡，應成立消極殺人罪云云，提
    起上訴，以推測之詞，指摘原判決此部分不當，請求撤銷改判，為無理由，應予
    駁回。
據上論斷，應依刑事訴訟法第三百六十八條，判決如主文。
本案經檢察官王安明到庭執行職務。
中     華     民     國    八十九   年      十一      月     二十九     日
                             臺灣高等法院刑事第七庭
                                 審判長法  官  吳  啟  民
                                       法  官  蘇  隆  惠
                                       法  官  施  俊  堯
右正本證明與原本無異。
如不服本判決應於收受送達後十日內向本院提出上訴書狀，其未敘述上訴之理由者並
得於提起上訴後十日內向本院補提理由書（均須按他造當事人之人數附繕本）。
                                       書記官  顏  志  豪
中     華     民     國    八十九   年      十一      月      三十      日


司法院資訊處製作；財團法人民間司法改革基金會備份。
